【裁判字號】    99,交聲,1516
【裁判日期】    991129
【裁判案由】    違反道路交通管理處罰條例聲明異議
【裁判全文】
臺灣臺北地方法院交通事件裁定        99年度交聲字第1516號
原處分機關  臺北市交通事件裁決所
異議人      許峰溢
即受處分人
上列異議人即受處分人因違反道路交通管理處罰條例事件，對於
臺北市交通事件裁決所民國99年9 月14日所為之處分（原處分案
號：北市裁罰字第裁22-AEY905857號）、99年9 月17日所為之處
分（原處分案號：北市裁罰字第裁22-AEY905858號），聲明異議
，本院裁定如下：
    主  文
原臺北市交通事件裁決所北市裁罰字第裁22-AEY905858號處分撤
銷。
上開撤銷部分，許峰溢不罰。
其餘異議駁回。
    理  由
一、聲明異議意旨略以：異議人即受處分人許峰溢於民國99年8
    月3 日（聲明異議狀誤載為99年8 月2 日）遭舉發時，正於
    店家門口欲攔計程車離去，搭乘前異議人將停放於店家騎樓
    之機車由45號移置至43號前之機車格，移置距離不超過10公
    尺，卻遭員警盤查，異議人當時已告知員警異議人只是在移
    置車輛並未發動，故未戴安全帽，且異議人係乘坐於車上，
    將離合器踩入空檔而滑行至停車格，鑰匙未插入，機車也未
    發動引擎，員警僅憑肉眼所見及個人認知，判斷異議人移車
    時車速過快，即認定異議人違規，惟異議人確無酒後駕車之
    情，為此聲明異議云云。
二、按汽車駕駛人飲用酒類或其他類似物後其吐氣所含酒精濃度
    超過每公升0.25毫克或血液中酒精濃度超過百分之0.05以上
    者，不得駕車；汽車駕駛人，駕駛汽車經測試檢定有酒精濃
    度超過規定標準之情形，處新臺幣（下同）15,000元以上60
    ,000元以下罰鍰，並當場移置保管該汽車及吊扣其駕駛執照
    1 年；因而肇事致人受傷者，並吊扣其駕駛執照2 年；致人
    重傷或死亡者，吊銷其駕駛執照，並不得再考領；領有汽車
    駕駛執照之汽車駕駛人，除駕駛聯結車、大客車、大貨車外
    之非其駕駛執照種類之車輛，違反本條例及道路交通安全規
    則之規定，應受吊扣駕駛執照情形時，無因而肇事致人受傷
    或重傷者，記違規點數5 點；汽車駕駛人，有第35條第1 項
    規定之情形者，應接受道路交通安全講習，道路交通安全規
    則第114 條第2 款、道路交通管理處罰條例第35條第1 項第
    1 款、第68條第2 項前段、第24條第1 項第2 款分別定有明
    文。次按汽車駕駛人之駕駛執照業經吊銷、註銷仍駕駛小型
    車或機器腳踏車，處6,000 元以上12,000元以下罰鍰，並當
    場禁止其駕駛；另汽車駕駛人領有聯結車、大客車、大貨車
    或小型車駕駛執照，駕駛重型機器腳踏車，處1,800 元以上
    3,600 元以下罰鍰，並禁止其駕駛，道路交通管理處罰條例
    第21條第1 項第4 款及第22條第1 項第4 款分別定有明文。
三、次按行為後法律或自治條例有變更者，適用行政機關最初裁
    處時之法律或自治條例；但裁處前之法律或自治條例有利於
    受處罰者，適用最有利於受處罰者之規定，行政罰法第5 條
    定有明文。查本件異議人行為後，道路交通管理處罰條例第
    68條業於99年5 月5 日修正，並經行政院於99年8 月31日以
    院臺交字第0990048197號令發布定自99年9 月1 日施行，是
    原處分機關於99年9 月14日及同年月17日為本件裁處時，依
    前揭規定，自應比較新舊法，而本件異議人為領有大貨車職
    業駕駛執照之汽車駕駛人，其本件行為時係駕駛聯結車、大
    客車、大貨車外之非其駕駛執照種類之重型機車，其雖酒後
    駕駛，但未因而肇事致人受傷或重傷者之情事，依修正前規
    定，原應受吊扣重型機車駕駛執照之處分，但依修正後之規
    定先不予吊扣駕照處分，僅記違規點數5 點，顯然修正後之
    規定有利於異議人。從而，經比較新舊法適用結果，本件應
    適用原處分機關裁處時即修正後道路交通管理處罰條例第68
    條第2 項之規定，先予敘明。又按一行為違反數個行政法上
    義務規定而應處罰鍰者，依法定罰鍰額最高之規定裁處。但
    裁處之額度，不得低於各該規定之罰鍰最低額，行政罰法第
    24條第1 項亦有明文。
四、異議人於99年8 月3 日凌晨1 時46分許，騎乘車牌號碼LQ3-
    017 號重型機車，於臺北市○○○路○ 段228 巷43號，因「
    汽車駕駛人酒精濃度超過規定標準（0.45mg/l）」及「駕照
    吊銷仍駕車（原處吊銷）」之違規行為，經臺北市政府警察
    局大安分局警員攔停，依道路交通管理處罰條例第35條第1
    項第1 款、第21條第1 項第4 款規定分別掣單舉發。嗣異議
    人於舉發通知單所載應到案日期前提出申訴，經原處分機關
    調查結果，異議人係持有大貨車職業駕駛執照（裁決書誤載
    為小型車駕駛執照），原處分機關乃改依道路交通管理處罰
    條例第35條第1 項第1 款、第68條第2 項、第24條第1 項第
    2 款（裁決書漏引第1 項第2 款）、第22條第1 項第4 款之
    規定，分別裁處異議人罰鍰30,000元，並記違規點數5 點，
    且應參加道路交通安全講習、罰鍰1,800 元。異議人收受裁
    決書，並於法定期間內聲明異議等情，有臺北市政府警察局
    舉發違反道路交通管理事件通知單、臺北市交通事件裁決所
    違反道路交通管理事件裁決書及送達證書附卷可稽。
五、經查：
（一）異議人違反道路交通管理處罰條例第35條第1 項第1 款「
      汽車駕駛人酒精濃度超過規定標準（0.4-0.55）」規定之
      違規行為（即北市裁罰字第裁22-AEY905857號裁決書）部
      分：
  １. 異議人於上開時、地，經警攔檢實施酒測結果，其呼氣中
      所含酒精濃度值達每公升0.45毫克等情，為異議人所不否
      認，並有舉發通知單、酒精濃度測定單在卷可稽，此部分
      事實堪予認定。雖異議人辯稱：伊沒有發動車輛，故未行
      駛云云。然查，異議人於前開時、地，確有駕駛行為之事
      實，業據證人即舉發員警吳俊廷到庭具結證稱：「當時我
      騎乘機車行經和平東路三段228 巷45號對面時，看見異議
      人騎機車沒有戴安全帽，並緩速往信義區方向前進，我看
      到他違規就迴轉過去，那條馬路不大，所以異議人違規我
      看得很清楚，我過去後就看到異議人正要把車子停到43號
      前的停車格，我就過去詢問他為何騎機車沒有戴安全帽，
      異議人表示他只是要移車而已，而且說他是空檔在催，後
      來我問我同事，同事表示打檔車打空檔就可以前進，但我
      當時看到異議人時，他左腳離地，而且車子不是用推的方
      式在前進，因為用推的速度無法到達他當時的速度，因為
      他的速度應該有十或二十公里，所以我看他騎車就上去盤
      查他，異議人一開始向我表示抱歉，他不是有意要騎車，
      只是移車，因為他的車子原本放在騎樓，而店家向他表示
      要打烊要清洗騎樓，請他把機車移置，導致他必須要去移
      車，若他真的不是騎車，他一開始不需要向我表示歉意，
      而是等到他朋友過來我們這裡關切時，才一群人開始瞎起
      鬨表示他根本就沒有騎車，因為我有看到他有騎車，所以
      我按照標準作業流程處理，也聞到他身上有酒味，所以也
      有做酒測告發他」、「（問：當時靠近被告時有無聽到引
      擎的聲音？）有，我還沒有遇到異議人時我就有錄音，錄
      音檔差不多是開始後四分鐘就是我遇到他後的錄音，從錄
      音檔裡面還可以聽到引擎的聲音。當時我是執行酒測勤務
      ，我當時是在巡邏，而且我習慣開著錄音機，因為常常會
      碰到民眾對我們執勤的方式有意見，我遇到異議人的狀況
      從頭到尾都有錄音，而錄影是我通知其他同仁過來支援後
      才有」、「（問：所以看到異議人時他已經在馬路上而非
      騎樓？）是的，其實我沒有看到他把車子從騎樓移到馬路
      ，我看到時是在對向看到他沒有戴安全帽已經在馬路上，
      所以我才過去要盤查他」、「（問：當時確定異議人的車
      子是否在發動狀態？）是的，我迴轉過來快要靠近異議人
      時，他正要把車子停到停車格，車子差不多已經進去一半
      了，等我走過去時，他的車已經停進去，鑰匙還插在車上
      ，人坐在車上，引擎還在發動」等語在卷。本院衡諸證人
      吳俊廷係依法執行公務之人員，與異議人素昧平生，本無
      任意捏造異議人違規事實舉發之理，亦無甘冒觸犯偽證罪
      之風險及良心上之譴責而設詞誣攀異議人，且核證人吳俊
      廷上開證詞亦無矛盾與違反常理之處，並有錄音光碟堪以
      佐證，足見證人吳俊廷上開證言應可採信。是異議人既已
      發動引擎，且已因引擎動力行進，自有駕駛行為無疑。
    2.雖證人吳金貴到庭證稱：伊沒有聽到引擎聲音，所以認為
      異議人沒有發動云云。然查，證人吳金貴亦證稱：從海產
      店出來時，伊與異議人行徑方向是一左一右，伊往十字路
      口去叫車，異議人往伊的反方向去停車等語，是證人吳金
      貴並未眼見異議人於騎乘機車時是否有發動引擎，足認證
      人吳金貴係以主觀臆測異議人並未發動車輛，從而，證人
      吳金貴上開證詞尚不足為有利於異議人之認定。
（二）異議人違反道路交通管理處罰條例第22條第1 項第4 款「
      領有小型車駕駛執照駕駛普通重型機器腳踏車」規定之違
      規行為（即北市裁罰字第裁22-AEY905858號裁決書）部分
      ：查異議人之普通重型機車駕駛執照於98年12月18日業經
      吊銷，故異議人於本件違規行為時僅領有大貨車職業駕駛
      執照（裁決書誤載為小型車駕駛執照），此有異議人機車
      駕照基本資料、汽車駕照基本資料各1 份附卷可參，又依
      道路交通安全規則第61條第1 項第3 款，已領有大貨車駕
      駛執照者，僅得駕駛小型車、輕型機器腳踏車，而異議人
      確有於前揭時、地酒後駕駛普通重型機車之違規行為，業
      如上述，是異議人亦有原舉發機關所舉發之道路交通管理
      處罰條例第21條第1 項第4 款「駕照吊銷仍駕車」之違規
      行為，原處分機關對於裁罰所引用之事實及法條有所漏載
      ，應予補充。然異議人所涉上揭酒後駕車之行為既係一駕
      車行為同時違反道路交通管理處罰條例第35條第1 項第1
      款、第21條第1 項第4 款及第22條第1 項第4 款，依前揭
      行政罰法第24條第1 項之規定，一行為違反數個行政法上
      義務規定而應處罰鍰者，依法定罰鍰額最高之規定裁處，
      而首揭道路交通管理處罰條例第35條第1 項第1 款所定之
      罰鍰額為15,000元以上60,000元以下，異議人另所違反之
      同條例第21條第1 項第4 款及第22條第1 項第4 款之罰鍰
      額至多則僅係12,000元，自應從一重依該條例第35條第1
      項第1 款處罰，是原處分機關所為北市裁罰字第裁22-AEY
      905858號裁決顯係重複處罰，與行政罰法第24條第1 項之
      規定有違，自應予以撤銷。
六、綜上所述，異議人確有於前開時、地，經測試檢定酒精濃度
    超過規定標準而駕車之違規行為。原處分機關依道路交通管
    理處罰條例第35條第1 項第1 款、第24條第1 項第2 款（裁
    決書漏引第1 項第2 款）規定，第68條第2 項規定，以北市
    裁罰字第裁22-AEY905857號裁決書裁處異議人罰鍰30,000元
    ，並記違規點數5 點，且應參加道路交通安全講習部分，尚
    無違誤，異議人此部分之異議為無理由，應予駁回。然原處
    分機關另以北市裁罰字第裁22-AEY905858號裁決書裁處異議
    人罰鍰1,800 元，即難認為允當，自應由本院將此部分之處
    分撤銷，並就撤銷部分諭知異議人不罰，以資適法。
據上論斷，應依道路交通事件處理辦法第18條、第19條，裁定如
主文。
中    華    民    國    99    年    11    月    29    日
                  交通法庭  法  官  林勇如
上正本證明與原本無異。
如不服本裁定，應於裁定送達後5 日內向本院提出抗告狀。
                            書記官  葉潔如
中    華    民    國    99    年    11    月    29    日

司法院資訊處製作；財團法人民間司法改革基金會備份。
